【裁判字號】    98,訴,68
【裁判日期】    980731
【裁判案由】    侵權行為損害賠償
【裁判全文】
臺灣花蓮地方法院民事判決                98年度訴字第68號
原      告  丙○○
被      告  甲○○
            乙○○○
上列當事人間因傷害等案件，原告提起損害賠償刑事附帶民事訴
訟事件，由本院刑事庭裁定移送前來（97年度附民字第31號），
本院於民國98年7月15日言詞辯論終結，判決如下：
    主      文
被告應連帶給付原告新台幣貳拾萬元。
被告乙○○○應給付原告新台幣貳拾萬元。
原告其餘之訴駁回。
訴訟費用由被告連帶負擔五分之三，由被告乙○○○負擔五分之
一，餘由原告負擔。
本判決原告勝訴部分得假執行。
原告其餘假執行之聲請駁回。
    事實及理由
一、本件被告乙○○○經合法通知無正當理由，未於言詞辯論期
    日到場，核無民事訴訟法第386條所列各款情形，爰依原告
    聲請，由其一造辯論而為判決。
二、原告主張：
  (一)被告甲○○、乙○○○（下稱甲○○、乙○○○）分別擔任
    「原住民權益協進會」前後任執行長、理事長，自認其等因
    曾協助原告處理其大嫂楊淑珍所有坐落於花蓮縣吉安鄉○○
    段904地號土地遭他人無權占有之糾紛，得向原告收取新台
    幣（下同）200萬元之佣金，經原告否認上情並拒絕給付後
    ，被告竟與不詳姓名之成年男子2人，共同基於脅迫使原告
    行無義務之事之犯意，製作內容為：「丙○○共謀侵吞本協
    會佣金事宜，請出面釐清，再給你機會，否則將法院見。原
    住民權益協進會，代表人：理事長乙○○○」之標語，於民
    國96年6月13日，由該2名不詳男子，攜至原告任職之花蓮地
    政事務所大廳靜坐，對原告施加心理壓力，欲以此脅迫方式
    ，強制原告給付佣金，原告仍拒絕給付。
  (二)乙○○○因見無法使原告給付佣金，心有不甘，於96年11月
    間，透過郎承晏唆使少年余○○○（經鈞院97年度少護字第
    112號裁定交付保護管束）帶領訴外人林志恩、劉貴傑等人
    毆打原告，少年余○○○、林志恩、劉貴傑因而於96年11月
    13日上午8時許，共同前往原告位於花蓮市○○路之住處前
    等候，見原告出門，即持棍棒上前毆打原告，致原告受有左
    手第3、4、5指擦瘀傷等傷害。被告上開犯行，已經鈞院刑
    事判決有罪確定。被告上開行為，使原告名譽受損且因害怕
    導致精神異常（失眠），家人生活陷於恐懼中，原告為公務
    員，因手指受傷左手無名指及小指無法彎曲操作日常家事，
    生活陷入困境，身心痛苦異常。原告為空軍專科學校畢業，
    原在花蓮地政事務所擔任科員，因此事故而於96或97年間辭
    職，目前無業。請求被告賠償精神慰撫金，就前開(一)部分被
    告應連帶賠償。爰依侵權行為之法律關係請求。並聲明：1.
    被告應連帶給付原告50萬元。2.乙○○○應給付原告20萬元
    。3.原告願供擔保請准宣告假執行。
三、乙○○○並未於言詞辯論期日到場，亦未為何聲明或陳述。
    甲○○則以：台灣高等法院花蓮分院（下稱花蓮高分院）雖
    就強制罪舉標語部分判決我有罪，但我並沒有參與，原告此
    部分之請求應予駁回。我是高中畢業，目前在看護公司上班
    ，擔任執行長，每月收入並不固定，名下無土地房屋或其他
    投資，我名下有兩部汽車等語資為抗辯。並聲明：原告之訴
    駁回。
四、本院之判斷：
  (一)原告主張之前開侵權行為之事實，已據本院調閱本院97年度
    易字第266號刑事歷審卷宗，有附於該卷宗內之原告、被告
    之筆錄、監視器翻拍照片、標語照片、少年余○○○、郎承
    晏、劉貴傑、林志恩之筆錄可參，而被告亦因上開侵權行為
    共犯強制罪未遂，處有期徒刑六月，得易科罰金確定，乙○
    ○○另犯教唆傷害罪，處有期徒刑四月，得易科罰金確定，
    有本院97年度易字第266號、花蓮高分院97年度上易字第194
    號刑事判決足憑，是原告主張之事實應堪信為真實，甲○○
    空言否認，並無可採。
  (二)按因故意或過失，不法侵害他人之權利者，負損害賠償責任
    。數人共同不法侵害他人之權利者，連帶負損害賠償責任；
    造意人及幫助人，視為共同行為人。不法侵害他人之身體、
    健康、名譽、自由者，被害人雖非財產上之損害，亦得請求
    賠償相當之金額，民法第184條第1項前段、第185條、第195
    條第1項前段分別定有明文。本件被告共同製作如上所載內
    容之標語，由不詳姓名男子2人攜至原告任職之處所，足以
    使原告在社會上之評價受到貶損，屬侵害其名譽權；至於乙
    ○○○教唆他人毆打原告，為造意之人，致原告受傷，為侵
    害原告之身體、健康權，依據前述說明，應負損害賠償責任
    。又慰藉金之賠償須以人格權遭遇侵害，使精神上受有痛苦
    為必要，其核給之標準固與財產上損害之計算不同，然非不
    可斟酌雙方身分資力與加害程度，及其他各種情形核定相當
    之數額（最高法院51年台上字第223號判例意旨參照）。原
    告因被告上開侵害行為，致名譽及身體、健康權受損，受有
    左手第3、4、5指擦瘀傷之傷害，精神上自受有相當之痛苦
    。爰審酌原告為空軍專科學校畢業，原在花蓮地政事務所擔
    任科員，因此事故而於96或97年間辭職，目前無業；甲○○
    為高中畢業，目前在看護公司上班，擔任執行長，每月收入
    並不固定，96年全年所得共55萬元，名下無土地房屋，有兩
    輛汽車；乙○○○於96年度全年所得為196,779元，名下有
    汽車2輛、投資1筆等（以上諸情節除原告、甲○○所自承外
    ，並有稅務電子閘門財產所得調件明細表可參，本院卷17至
    20頁）暨兩造之身分、地位、收入、被告之侵害手段、程度
    、原告所受傷害、精神上痛苦的程度等一切情狀，認原告就
    名譽權之受損部分請求精神慰撫金20萬元、就身體、健康受
    損部分請求精神慰撫金20萬元尚屬適當。
五、從而，原告依侵權行為之法律關係請求被告連帶給付20萬元
    、乙○○○給付20萬元，為有理由，應予准許，逾此部分之
    請求，為無理由，應予駁回。本件原告勝訴部分，因所命給
    付之金額未逾50萬元，應依職權宣告假執行，至於原告敗訴
    部分，其假執行之聲請已無依據，應併予駁回。本件事證已
    臻明確，兩造其餘攻擊防禦方法與舉證，均無礙勝負判斷，
    爰不一一論列，附此敘明。
六、訴訟費用負擔之依據：民事訴訟法第79條、第85條第2項。
中    華    民    國    98    年    7     月    31    日
                        臺灣花蓮地方法院花蓮民事庭
                              法        官  楊碧慧
上列為正本係照原本作成。
如不服本判決，應於送達後20日內，向本院提出上訴狀並表明上
訴理由，如於本判決宣示後送達前提起上訴者，應於判決送達後
20日內補提上訴理由書(須附繕本)。
中    華    民    國    98    年    7     月    31    日
                              法院書記官  羅仕健


司法院資訊處製作；財團法人民間司法改革基金會備份。
